```{r setup, include=FALSE}
knitr::opts_chunk$set(echo = TRUE)
```

```{r message=FALSE, warning=FALSE}
library(tidyverse)
```

Домашнее задание сдается на почту в виде двух файлов, Rmd и html (или в виде тетрадки, если вы выполняли задание в колабе). Чтобы облегчить проверку домашнего задания, мы просим вас писать код в блоки для кода на R, например,

```{r example}
# YOUR CODE HERE 
# (do not forget to remove #'s and all this text so that we could run the code)
```

и текст в блоки для текста. Пожалуйста, впишите ниже ваше имя и фамилию:

```{txt name}
     Ксения Артамонова  
```

Перед сдачей домашнего задания рекомендуем запустить `Run All` или сгенерировать html-страницу с помощью `Knit`, чтобы убедиться, что в финальной версии весь ваш код будет запускаться без проблем. Дисклеймер - в зависимости от среды, в которой вы выполняете задания, округление непрерывных значений может производиться несколько по-разному. В заданиях ниже не будут оцениваться расхождения с образцом в количестве знаков после запятой в выдаче. Аналогично, несколько иначе могут выглядеть шрифты в таблицах и графиках, на такие расхождения тоже не стоит обращать внимания, если нет специального требования в задании. И не стесняйтесь задавать вопросы по домашнему заданию в телеграм-группе.

## 1. Универсальные лингвические иерархии: порядок прилагательных в новогреческом языке (стандартный и кипрский диалекты)  

Данные (социолингвистическая анкета и результаты эксперимента) взяты, с адаптацией, из исследования:
Leivada, Evelina; Westergaard, Marit, 2019, [Universal linguistic hierarchies are not innately wired](https://www.ncbi.nlm.nih.gov/pmc/articles/PMC6679903/pdf/peerj-07-7438.pdf). PeerJ, v.7.

Источник данных: репозиторий TROLLing:
Leivada, Evelina; Westergaard, Marit, 2019, "Replication Data for: Universal linguistic hierarchies are not innately wired", https://doi.org/10.18710/NTLLUF, DataverseNO, V1

#### Конструкции с двумя прилагательными

В английском языке порядок двух прилагательных в таких фразах, как:
```
 a big black bag # хорошо
*a black big bag # неприемлемо, грамматически неправильно или семантически аномально
```
определяется семантическим классом прилагательного (например, прилагательное «цвета» ближе к существительному, чем прилагательное «размера»).

Синтаксическая иерархия близости к существительному в универсальной грамматике Хомского предполагает следующий порядок, который считается врожденным и универсальным (= действительным для всех языков).

```
Subjective Comment > Evidential > Size > Length
> Height > Speed > Depth > Width > Temperature > Wetness > Age
> Shape > Color > Nationality/Origin > Material 
# (на основе Scott, 2002: 114)
```

Цель исследования Leivada & Westergaard — определить, что происходит, когда люди воспринимают примеры с порядком, который либо соответствует иерархии, либо нарушает ее.

#### Метод

В первом эксперименте 140 нейротипичных взрослых носителей языка выполнили задание с выбором на время (a timed forced choice task), в котором использовались стимулы, представляющие комбинацию двух прилагательных и конкретного существительного (например, *Έπια ένα στενό ισπανικό βρασιόλι.* 'I bought a narrow Spanish bracelet.'). Были собраны данные двух типов:

(i) суждения о приемлемости по 3-балльной шкале Ликерта:
     1. неправильно,
     2. ни правильно, ни неправильно,
     3. правильный;

(ii) время реакции (RT).

В стимулах использовались три условия:  
1. прилагательное размера > прилагательное национальности, 
2. прилагательное цвета > прилагательное формы,  
3. прилагательное субъективного комментария > прилагательное материала. 

Каждое условие предъявлялось в двух вариантах порядка слов. При конгруэнтном порядке расположение пары прилагательных соответствовало тому, что диктует универсальная иерархия. В неконгруэнтном порядке порядок был обратным, поэтому иерархия была нарушена.

Во втором эксперименте 30 билингвов (носителей стандартного и кипрского греческого) были протестированы на обоих диалектах, по 36 наблюдений на участника, по 18 на каждый вариант.

В обоих экспериментах использовались два типа [филлеров] (https://www.hlp.rochester.edu/resources/BCS152-Tutorial/Fillers.html): FillerAcceptable и FillerUnacceptable — предложения, которые включали правильно построенные и неграмматические структуры, соответственно. В обеих задачах соотношение наполнителей к реальным тестовым структурам составляло 2:1. Смотри также [ключи к данным](https://www.ncbi.nlm.nih.gov/pmc/articles/PMC6679903/bin/peerj-07-7438-s001.txt).

#### Данные

Загрузите данные из [файла](https://raw.githubusercontent.com/olesar/2025dav4compling/refs/heads/main/data/greek-word-order-mono-acceptability-coded-rt.txt") в переменную `mono`, переведя строковые данные в факторы. В переменной `mono_socio` сохраните данные социолингвистической [анкеты](https://raw.githubusercontent.com/olesar/2025dav4compling/refs/heads/main/data/greek-word-order-mono_socio.txt), также переведя строковые данные в факторы.

```{r loaddata}
library(tidyverse)

mono_url <- "https://raw.githubusercontent.com/olesar/2025dav4compling/refs/heads/main/data/greek-word-order-mono-acceptability-coded-rt.txt"

mono <- read.table(
  file = mono_url,
  header = TRUE,
  sep = ";",
  stringsAsFactors = FALSE,
  quote = "",
  comment.char = "",
  na.strings = c("NA", ""),
  fileEncoding = "UTF-8"
)

mono <- mono %>%
  mutate(
    ParticipantID = factor(ParticipantID),
    TypeOfQuestion = factor(TypeOfQuestion),
    TypeOfStimuli = factor(TypeOfStimuli),
    WordOrder = factor(WordOrder),  
    ResponseAcceptabilityJudgement = factor(
      ResponseAcceptabilityJudgement,
      levels = c("Wrong", "Neither", "Correct"),
      ordered = TRUE),
    RT = as.numeric(RT))

socio_url <- "https://raw.githubusercontent.com/olesar/2025dav4compling/refs/heads/main/data/greek-word-order-mono_socio.txt"

mono_socio_raw <- read.table(
  file = socio_url,
  header = TRUE,
  sep = ";",
  stringsAsFactors = FALSE,
  quote = "",
  comment.char = "",
  na.strings = c("NA", ""))

mono_socio <- mono_socio_raw %>%
  mutate(
    ParticipantID = factor(ParticipantID),
    TypeOfQuestion = factor(TypeOfQuestion),
    QuestionCategory = factor(QuestionCategory),
    Responce = factor(Responce)) %>%
  pivot_wider(
    id_cols = ParticipantID,
    names_from = QuestionCategory,
    values_from = Responce) %>%
  rename(
    sex = sex,
    education = education,
    handedness = handedness,
    age = age,
    country1 = country1,
    country2 = country2) %>%
  mutate(
    sex = factor(sex),
    education = factor(education),
    handedness = factor(handedness),
    country1 = factor(country1),
    country2 = factor(country2),
    age = as.numeric(as.character(age)))

```
```{r}
mono
```
```{r}
mono_socio
```
## Описание данных

### 1.1

Взглянем на данные `mono_socio`, чтобы ответить на следующие вопросы о социолингвистических характеристиках испытуемых: 

1. Сколько участников указано в датафрейме?

2. Сколько из них женщин и мужчин?

3. Какие уровни образования указаны в датафрейме?

4. Сколько участников каждого уровня образования?

5. Сколько леворуких и праворуких участников?

Напишите код, представляющий ответы на эти вопросы в виде одной или нескольких таблиц. 
Используйте функции из пакета tidyverse: `filter`, `group_by`, `count` and `distinct`. 
(Еще один способ - использовать `pivot_wider`.)

```{r 1.1}
# Сколько участников указано в датафрейме? 
n_participants <- mono_socio %>%
  distinct(ParticipantID) %>%
  count() %>%
  pull(n)

n_participants
```
```{r}
# Сколько из них женщин и мужчин?
gender_table <- mono_socio %>%
  filter(!is.na(sex)) %>%
  count(sex, name = "Число_участников") %>%
  rename(Пол = sex)

gender_table
```
```{r}
#  Какие уровни образования указаны в датафрейме?
education_levels <- mono_socio %>%
  filter(!is.na(education)) %>%
  distinct(education) %>%
  pull(education)

education_levels
```
```{r}
# Сколько участников каждого уровня образования?
education_table <- mono_socio %>%
  filter(!is.na(education)) %>%
  count(education, name = "Число_участников") %>%
  arrange(desc(Число_участников)) %>%
  rename(Образование = education)

education_table

```
```{r}
# Сколько леворуких и праворуких участников?
handedness_table <- mono_socio %>%
  filter(!is.na(handedness)) %>%
  count(handedness, name = "Число_участников") %>%
  rename(Доминантная_рука = handedness)

handedness_table
```
### 1.2

Сравните полученную информацию с данными из таблицы 1 в [статье](https://pmc.ncbi.nlm.nih.gov/articles/PMC6679903/pdf/peerj-07-7438.pdf). Можно ли сказать, что данные, которые вы загрузили по ссылке, позволяют воспроизвести результаты этого исследования?

```{txt 1.2}
В целом, да, воспроизвести можно, тк выборка такая же, распределение по полу совпадает, общая структура данных совпадает.
```


### 1.3

Постройте график плотности, который показывает распределение RT в эксперименте в целом (для всех участников и условий. Отобразите красным пунктиром линию, показывающую среднее значение RT. 

```{r 1.3}
library(ggplot2)

mono_clean <- mono %>%
  filter(!is.na(RT))

mean_rt <- mean(mono_clean$RT, na.rm = TRUE)

rt_density_plot <- ggplot(mono_clean, aes(x = RT)) +
  geom_density(
    fill = "skyblue",      
    color = "steelblue",
    alpha = 0.6) +
  geom_vline(
    xintercept = mean_rt,
    color = "red",
    linetype = "dashed",
    linewidth = 0.8) +
  annotate("text",
    x = mean_rt,
    y = Inf,
    label = paste("Mean RT =", round(mean_rt), "ms"),
    vjust = 1.5,           # вертикальное выравнивание
    hjust = -0.1,          # горизонтальное выравнивание
    color = "red",
    fontface = "bold",
    size = 4) +
  labs(
    title = "Распределение времени реакции (RT) в эксперименте",
    x = "Время реакции (мс)",
    y = "Плотность",
    caption = "Красная пунктирная линия - среднее значение RT") +
  theme_minimal() +
  theme(
    plot.title = element_text(face = "bold", size = 14, hjust = 0.5),
    plot.subtitle = element_text(size = 11, hjust = 0.5, color = "gray40"),
    plot.caption = element_text(size = 9, color = "gray50"),
    axis.title = element_text(face = "bold"),
    axis.text = element_text(size = 10),
    panel.grid.minor = element_blank()) +
  coord_cartesian(xlim = c(0, 8000))

rt_density_plot
```

### 1.4

Верно ли, что данные времени реакции нормально распределены? Есть ли в распределении длинные левые или правые хвосты?? 

```{txt 1.4}
Нет, распределение отличается от нормального. Присутствует левый динный хвост и правый короткий.
```

### 1.5

Преобразуйте данные с помощью функциии логарифма (RTlog = log10(RT)).

```{r 1.5}
mono_clean_lg <- mono %>%
  filter(!is.na(RT), RT > 0) %>%
  mutate(
    RT_log = log10(RT))

mean_rt_log <- mean(mono_clean_lg$RT_log, na.rm = TRUE)
geo_mean_rt <- 10^mean_rt_log 
```

### 1.6

Создайте график, похожий на 1.3, но показывающий логарифимированные значения RT. 

```{r 1.6}
rt_log_density_plot <- ggplot(mono_clean_lg, aes(x = RT_log)) +
  geom_density(
    fill = "skyblue",     
    color = "steelblue",       
    alpha = 0.6) +
  geom_vline(
    xintercept = mean_rt_log,
    color = "red",
    linetype = "dashed",
    linewidth = 0.8) +
  annotate(
    "text",
    x = mean_rt_log,
    y = Inf,
    label = paste0("Mean log10(RT) = ", round(mean_rt_log, 3), 
                   "\n(≈ ", round(geo_mean_rt), " ms)"),
    vjust = 1.5,
    hjust = -0.1,
    color = "red",
    fontface = "bold",
    size = 3.5) +
  labs(
    title = "Распределение логарифмированного времени реакции",
    x = expression(log[10]~"(время реакции, мс)"),
    y = "Плотность",
    caption = "Красная пунктирная линия — среднее значение log₁₀(RT)") +
  theme_minimal() +
  theme(
    plot.title = element_text(face = "bold", size = 14, hjust = 0.5),
    plot.subtitle = element_text(size = 11, hjust = 0.5, color = "gray40"),
    plot.caption = element_text(size = 9, color = "gray50"),
    axis.title = element_text(face = "bold"),
    axis.text = element_text(size = 10),
    panel.grid.minor = element_blank())

rt_log_density_plot
```

### 1.7

Отфильтруйте выбросы:  
* автоматические ответы, время реакции на которые меньше 600 ms (будем полагать, что кнопка была нажата слишком быстро, еще до того, как у участника было достаточно времени рассмотреть показанный ему стимул и принять решение);  
* ответы, в которых RTlog отличается от среднего значения RTlog более, чем на 3 стандартных отклонения (SD);  
* филлеры (как приемлемые, так и неприемлемые).  
Сохраните очищенные от выбросов данные в переменную `mono1`.

```{r 1.7}
mono1 <- mono %>%
  filter(!is.na(RT), RT > 0) %>%
  mutate(RT_log = log10(RT)) %>%
  filter(RT >= 600) %>%
  filter(!TypeOfStimuli %in% c("FillerAcceptable", "FillerUnacceptable"))

rt_log_mean <- mean(mono1$RT_log, na.rm = TRUE)
rt_log_sd <- sd(mono1$RT_log, na.rm = TRUE)

mono1 <- mono1 %>%
  filter(
    RT_log >= (rt_log_mean - 3 * rt_log_sd),
    RT_log <= (rt_log_mean + 3 * rt_log_sd))

mono1

```

### 1.8 Тест на разницу средних

Проанализируйте разницу в среднем значении RTlog у двух групп (порядок слов в стимуле: конгруэнтный vs неконгруэнтный). Сформулируйте нулевую и альтернативную гипотезу, аргументируйте, какой тип t-test'а или его аналогов следует применить, сделайте статистический и содержательный вывод о значимости различия.  

```{txt 1.8}
Нулевая гипотеза: Среднее значение log10(RT) не различается между конгруэнтными и неконгруэнтными стимулами.
Альтернативная гипотеза: Среднее значение log10(RT) различается между условиями.

Нужно агрегировать данные на уровне ParticipantID - WordOrder. Известно, что каждый участник представлен в обоих условиях -> нужен парный t-тест Стьюдента (наблюдения учатников независимы, отсуствуют экстремальные выбросы). Зависимая переменная: RT_log (непрерывная, интервальная шкала, данные нормализованы)

Вывод:
Разница в среднем времени реакции между конгруэнтными 
и неконгруэнтными стимулами статистически значима. 
Конгруэнтный порядок слов обрабатывается в среднем быстрее, 
что согласуется с гипотезой о влиянии универсальной иерархии 
прилагательных на скорость языковой обработки.
```

```{r 1.8a}
rt_by_participant <- mono1 %>%
  filter(WordOrder %in% c("Congruent", "Incongruent")) %>%  
  group_by(ParticipantID, WordOrder) %>%
  summarise(
    mean_RT_log = mean(RT_log, na.rm = TRUE),
    n_trials = n(),
    .groups = "drop"
  )

balance_check <- rt_by_participant %>%
  count(ParticipantID) %>%
  count(n, name = "num_conditions")

balance_check
```
```{r 1.8b}
desc_stats <- rt_by_participant %>%
  group_by(WordOrder) %>%
  summarise(
    N_participants = n_distinct(ParticipantID),
    Mean_RT_log = mean(mean_RT_log),
    SD_RT_log = sd(mean_RT_log),
    SE_RT_log = SD_RT_log / sqrt(N_participants),
    Mean_RT_ms = mean(10^mean_RT_log),
    .groups = "drop") %>%
  mutate(
    CI_lower = Mean_RT_log - qt(0.975, df = N_participants - 1) * SE_RT_log,
    CI_upper = Mean_RT_log + qt(0.975, df = N_participants - 1) * SE_RT_log)

desc_stats
```
```{r 1.8c}
diff_stats <- desc_stats %>%
  pivot_wider(names_from = WordOrder, values_from = c(Mean_RT_log, SD_RT_log, Mean_RT_ms)) %>%
  mutate(
    Diff_log = Mean_RT_log_Congruent - Mean_RT_log_Incongruent,
    Diff_ms = Mean_RT_ms_Congruent - Mean_RT_ms_Incongruent)

diff_stats
```
```{r 1.8d}
diff_data <- rt_by_participant %>%
  pivot_wider(
    id_cols = ParticipantID,
    names_from = WordOrder,
    values_from = mean_RT_log) %>%
  mutate(
    diff = Congruent - Incongruent  # отрицательное = конгруэнтный быстрее
  ) %>%
  filter(!is.na(Congruent), !is.na(Incongruent))  # только полные пары

diff_data
shapiro_diff <- shapiro.test(diff_data$diff) #  Нет оснований отвергать нормальность разностей
```
```{r 1.8e}
diff_plots <- ggplot(diff_data, aes(sample = diff)) +
  stat_qq(color = "steelblue") +
  stat_qq_line(color = "red", linetype = "dashed") +
  labs(
    title = "Q-Q plot разностей (Congruent − Incongruent)",
    x = "Теоретические квантили",
    y = "Выборочные квантили") +
  theme_minimal()

diff_plots
```
```{r 1.8f}
t_test_result <- t.test(
    diff_data$Congruent,
    diff_data$Incongruent,
    paired = TRUE,
    alternative = "two.sided",
    conf.level = 0.95)
    
t_test_result
```
### 1.9

ANOVA. Проанализируйте разницу в среднем значении RTlog, сгруппировав данные по трем условиям 
(прилагательное размера > прилагательное национальности, прилагательное цвета > прилагательное формы, прилагательное субъективного комментария > прилагательное материала) и по участнику. Сформулируйте нулевую и альтернативную гипотезу, аргументируйте, какой тип дисперсионного анализа следует применить, сделайте статистический и содержательный вывод о значимости различия. Это задание выполняется только для ответов при порядке слов Incongruent.  

```{txt 1.9}
YOUR TEXT HERE

```

```{r 1.9a}
#YOUR CODE HERE
```

### 1.10 Post-hoc тест

Примените TukeyHSD тест, чтобы выяснить, какие конкретно пары условий TypeOfStimuli отличаются друг от друга по среднему значению RTlog.  
Это задание, аналогично, выполняется только для ответов при порядке слов Incongruent.  

```{r 1.10}
#YOUR CODE HERE
```

Запишите ниже интерпретацию post-hoc теста.  

```{txt 1.10a}
YOUR TEXT HERE

```
