```{r setup, include=FALSE}
knitr::opts_chunk$set(echo = TRUE)
```

```{r tidyverse, warning=FALSE, message=FALSE}
library(tidyverse)
```

```{text}
Артамонова Ксения Олеговна 
```

# HW5: Базовый анализ категориальных данных

## Данные

В этой работе мы проанализируем распределение ответов на комплименты у молодых носителей арабского языка. 
Ссылка на статью: Alqarni, S. (2020). A Sociolinguistic Investigation of Compliments and Compliment
Responses among Young Saudis. Arab World English Journal, 11 (1) 231-252. [https://dx.doi.org/10.24093/awej/vol11no1.18]
Вам предстоит исследовать данные методами анализа и визуализации номинальных (категориальных) данных.  

```{r data}
compliments <- read_tsv("https://raw.githubusercontent.com/olesar/2026davR-hse-CL/refs/heads/main/data/compliments.txt", col_names = TRUE) |> as.data.frame()
```

## Задание 1: Подготовка данных

Дайте имя каждому ряду таблицы сопряженности (с помощью функции `row.names` или `column_to_rownames`). Оставьте в таблице только целочисленные данные. Выведите первые 6 строк таблицы. Проверьте, что таблица не содержит missing data. 

```{r datasummary}
row.names(compliments) <- compliments$`Compliment responses`
compliments <- compliments[, c("Male", "Female")] 
print("Первые 6 строк")
print(head(compliments))
print(paste("Есть ли пропуски?", any(is.na(compliments))))
```

## Задание 2: Таблица сопряженности

2.1. Вычислите маргинальные частоты (суммы по строкам и столбцам).

2.2. Постройте таблицу пропорций (относительных частот в процентах).

```{r task2.1}
row_totals <- rowSums(compliments)
print("Маргинальные частоты по строкам (типы ответов):")
print(row_totals)

# Суммы по столбцам (общее количество ответов по полу)
col_totals <- colSums(compliments)
print("Маргинальные частоты по столбцам (пол):")
print(col_totals)

# Общая сумма наблюдений
grand_total <- sum(compliments)
print(paste("Общее количество наблюдений:", grand_total))

compliments_with_margins <- compliments |> 
  mutate(Total = rowSums(across(everything())))

compliments_with_margins <- rbind(
  compliments_with_margins,
  Total = colSums(compliments_with_margins)
)

print(compliments_with_margins)
```
```{r task2.2}

# Пропорции от общей суммы
prop_table <- prop.table(as.matrix(compliments)) * 100
print("Таблица пропорций от общего числа наблюдений (%):")
print(round(prop_table, 2))

# Пропорции по строкам
prop_by_row <- prop.table(as.matrix(compliments), margin = 1) * 100
print("Проценты по строкам (распределение пола внутри типа ответа):")
print(round(prop_by_row, 2))

# Пропорции по столбцам
prop_by_col <- prop.table(as.matrix(compliments), margin = 2) * 100
print("Проценты по столбцам (распределение ответов внутри пола):")
print(round(prop_by_col, 2))

# Таблица пропорций с маргиналиями
prop_values <- prop.table(as.matrix(compliments)) * 100

prop_with_col_total <- cbind(prop_values, Total = rowSums(prop_values))

prop_with_margins <- rbind(prop_with_col_total, Total = colSums(prop_with_col_total))

print(round(prop_with_margins, 2))

```

### Задание 3: Математическое ожидание

3.1. Для вашей таблицы сопряженности вычислите ожидаемые значения (expected values) для каждой ячейки.

*Напоминание: Ожидаемое значение для ячейки вычисляется по формуле:*
$$E_{ij} = \frac{(\text{сумма строки } i) \times (\text{сумма столбца } j)}{\text{общее количество наблюдений}}$$

3.2. Сравните наблюдаемые (observed) и ожидаемые (expected) значения. В каких ячейках наблюдаемые значения существенно отличаются от ожидаемых?

```{r task3}
expected_manual <- outer(row_totals, col_totals) / grand_total
rownames(expected_manual) <- rownames(compliments)
colnames(expected_manual) <- colnames(compliments)
print(round(expected_manual, 2))

observed <- as.matrix(compliments)
diff_table <- observed - expected_manual
abs_diff <- abs(diff_table)
rel_diff <- (diff_table / expected_manual) * 100
comparison <- data.frame(
  Response = rownames(compliments),
  Obs_Male = observed[, "Male"],
  Exp_Male = round(expected_manual[, "Male"], 2),
  Diff_Male = round(diff_table[, "Male"], 2),
  RelDiff_Male_pct = round(rel_diff[, "Male"], 1),
  Obs_Female = observed[, "Female"],
  Exp_Female = round(expected_manual[, "Female"], 2),
  Diff_Female = round(diff_table[, "Female"], 2),
  RelDiff_Female_pct = round(rel_diff[, "Female"], 1)
)
comparison
```
```{r}
expected <- chisq.test(compliments, correct = FALSE)$expected
observed <- as.matrix(compliments)
std_residuals <- (observed - expected) / sqrt(expected)
std_residuals
```

```{text}
Наибольшие отклонения фиксируются в ячейках: Praise Upgrade, Appreciation token
```

## Задание 4: Статистические гипотезы

Сформулируйте нулевую и альтернативную гипотезы для вашего исследования.

**Шаблон формулировки:**
- H₀: Выбор X не связан с Y
- H₁: Выбор X связан с Y

```{text}
Выбор стратегии ответа на комплимент не связан с полом респондента.
Выбор стратегии ответа на комплимент связан с полом респондента.
```

## Задание 5: Выбор статистического теста

Выберите подходящий тест (хи-квадрат Пирсона или точный тест Фишера) и обоснуйте свой выбор.

5.1. Проверьте допущения для применения теста хи-квадрат Пирсона.

```{r test-selection}
chi_test <- chisq.test(compliments, correct = FALSE)
expected <- chi_test$expected
cells_below_5 <- sum(expected < 5)
total_cells <- length(expected)
percent_below_5 <- (cells_below_5 / total_cells) * 100
min_expected <- min(expected)
cat(sprintf("Всего ячеек: %d\n", total_cells))
cat(sprintf("Ячейки с E < 5: %d (%.1f%%)\n", cells_below_5, percent_below_5))
cat(sprintf("Минимальная ожидаемая частота: %.2f\n", min_expected))
cat(sprintf("Общий объём выборки: %d\n", sum(compliments)))
```

5.2. На основе проверки допущений выберите подходящий тест:
   - **Тест хи-квадрат Пирсона**
   - **Точный тест Фишера**

```{text}
Тест хи-квадрат Пирсона:
- 0 ячеек имеют ожидаемую частоту
- Минимальная ожидаемая частота = 9.42 ≥ 1
- Объём выборки (N = 480) достаточен для асимптотического приближения
```

## Задание 6: Проведение теста

Проведите выбранный статистический тест и интерпретируйте результаты.

```{r statistical-test}
chi_test <- chisq.test(compliments, correct = FALSE)
cat(sprintf("Статистика χ² = %.3f\n", chi_test$statistic))
cat(sprintf("Степени свободы (df) = %d\n", chi_test$parameter))
cat(sprintf("p-value = %.4f\n", chi_test$p.value))
std_res <- chi_test$stdres
std_res
```

```{text}
# Статистическая интерпретация:
-  χ²(5) = 11.130, p = 0.0489
- При уровне значимости α = 0.05: p-value (0.0489) < α 
- Отклоняем нулевую гипотезу H₀
- Вывод: Обнаружена статистически значимая связь между полом респондента и выбором стратегии ответа на комплимент

- Стандартизированные остатки: две пары ячеек превышают порог |r| > 2:
 Appreciation token: |r| = 2.83
 Praise Upgrade: |r| = 2.40
Это указывает, что именно эти категории вносят основной вклад в χ².

# Содержательная интерпретация:
- В выборке молодых носителей арабского языка обнаружена статистически значимая, но слабая связь между полом и стратегией ответа на комплимент
- Мужчины чаще используют "Appreciation token" (простое принятие), женщины чаще используют "Praise Upgrade" (усиление комплимента)
- Практический вывод: Гендер влияет на выбор коммуникативной стратегии: мужчины склонны к минималистичным, прямым ответам, женщины чаще используют развёрнутые, более эмпатичные выражения.
```

### Задание 7: Вычисление V Крамера

7.1. Вычислите величину эффекта с помощью V Крамера (Cramer's V).

```{r task7}
N <- sum(compliments)
min_dim <- min(nrow(compliments) - 1, ncol(compliments) - 1)
cramers_v <- sqrt(chi_test$statistic / (N * min_dim))
cramers_v
```

7.2. Интерпретируйте полученное значение V:
   - V < 0.2 - слабая связь
   - 0.2 ≤ V < 0.5 - умеренная связь  
   - V ≥ 0.5 - сильная связь

```{text}
Размер эффекта Крамера 0.1522774 (V < 0.2 - слабая связь), что означает слабую связь между X и Y 
```

### Задание 8: Визуализация

8.1. Постройте:
  - мозаичный график (mosaic plot) для вашей таблицы сопряженности, используя функцию `mosaicplot()` из базового R или функцию `mosaic()` из пакета `vcd`  
  - ИЛИ тепловую карту (heatmap) для таблицы сопряженности, используя функцию `balloonplot()` из пакета `gplots`  

8.2. Настройте цветовую схему для лучшей читаемости, подпишите оси и добавьте заголовок графика.

```{r task8}
library(reshape2)
library(ggplot2)

compliments_long <- compliments |> 
  as.data.frame() |> 
  rownames_to_column(var = "Response") |> 
  melt(id.vars = "Response", 
       variable.name = "Gender", 
       value.name = "Count")

ggplot(compliments_long, aes(x = Gender, y = Response, fill = Count)) +
  geom_tile(color = "white", linewidth = 0.8) +
  geom_text(aes(label = Count), color = "white", fontface = "bold", size = 4) +
  scale_fill_gradient(low = "#74C49B", high = "#1B4965", name = "Частота") +
  labs(title = "Распределение стратегий ответов на комплименты",
       x = "Пол респондента", y = "Тип ответа") +
  theme_minimal()


```

8.3. Проанализируйте график: какие комбинации значений переменных встречаются чаще/реже ожидаемого?


```