---
title: "Lab3_exc"
output: html_document
date: "2025-01-27"
---

```{r setup, include=FALSE}
knitr::opts_chunk$set(echo = TRUE)
```

```{r dataload}
library("tidyverse")
heroes <- read_csv("https://raw.githubusercontent.com/Pozdniakov/tidy_stats/master/data/heroes_information.csv",
                   na = c("-", "-99"))
powers <- read_csv("https://raw.githubusercontent.com/Pozdniakov/tidy_stats/master/data/super_hero_powers.csv")
str(powers)
```

## Unique values
С помощью функции distinct() выведите уникальные значения по колонке Eye color.

```{r unique}
heroes %>%
  distinct(`Eye color`) %>%
  filter(!is.na(`Eye color`))
```

## Summarize

В датасете `heroes` посчитайте средний пост по полу.

```{r ex20_summarize}

heroes %>%
  group_by(Gender) %>%
  filter(!is.na(Gender)) %>%
  summarise(mean_height = mean(Height, na.rm = TRUE))

```

## Join

Создайте тиббл web_creators, в котором будут супергерои, которые могут плести паутину, т.е. у них стоит TRUE в колонке Web Creation в тиббле powers.

```{r ex20_join}

web_creators <- powers %>%
  filter(`Web Creation` == TRUE) %>%
  select(hero_names) %>%
  left_join(heroes, by = c("hero_names" = "name"))
head(web_creators)

```

Найдите всех супергероев, которые присутствуют в heroes, но отсутствуют в powers. Ответом должен быть строковый вектор с именами супергероев.

```{r anti_join}

missing_in_powers <- heroes %>%
  anti_join(powers, by = c("name" = "hero_names"))

missing_heroes_vector <- missing_in_powers %>%
  pull(name) %>%
  as.character()

missing_heroes_vector
```

## Visualizations  

Создайте диаграмму рассеяния для датасета heroes, для которой координаты по оси x будут взяты из колонки Height, а координаты по оси y — из колонки Weight.

Предварительно удалите с графика (=из датафрейма) все экстремальные значения, для которых Weight больше или равен 700 или Height больше или равен 400. 

Раскрасьте точки в зависимости от Gender, сделайте их полупрозрачными (параметр alpha = 0.6).

Разделите график (с помощью facet_wrap()) на три: для "DC Comics","Marvel Comics" и всех остальных.

```{r}

heroes %>%
  distinct(`Publisher`) %>%
  filter(!is.na(Publisher))

```

```{r}
heroes %>%
  filter(
    !is.na(Height),
    !is.na(Weight), 
    !is.na(Gender),
    !is.na(Publisher),
    Weight < 700, 
    Height < 400
  ) %>%
  mutate(Publisher_group = case_when(
    Publisher == "DC Comics" ~ "DC Comics",
    Publisher == "Marvel Comics" ~ "Marvel Comics",
    TRUE ~ "Other"
  )) %>%
  ggplot(aes(x = Height, y = Weight, color = Gender)) +
  geom_point(alpha = 0.6) +
  facet_wrap(~ Publisher_group) +
  labs(
    title = "Зависимость веса от роста супергероев по полу и издательству",
    x = "Рост (см)",
    y = "Вес (кг)"
  ) +
  theme_classic()
```
